臺灣桃園地方法院刑事判決　　　　　 100年度審訴字第1792號
公　訴　人　臺灣桃園地方法院檢察署檢察官
被　　　告　任嘉彥
上列被告因違反公司法等案件，經檢察官提起公訴（100 年度偵
字第13291 號），被告於準備程序進行中，就被訴事實為有罪之
陳述，經本院告知簡式審判程序意旨，並聽取當事人之意見後，
本院合議庭裁定依簡式審判程序審理，判決如下：
    主  文
任嘉彥公司負責人，公司應收之股款，股東並未實際繳納，而以
申請文件表明收足，處有期徒刑月，如易科罰金，以新臺幣壹
仟元折算壹日。
    事實及理由
一、犯罪事實：
    任嘉彥係址設於桃園縣蘆竹鄉○○路○ 段231 號4 樓之友澤
    生物科技股份有限公司（下稱友澤公司）負責人，明知公司
    股款應確實向股東收足，不得僅以申請文件表明收足，為使
    友澤公司完成設立登記，竟基於使公務員登載不實及違反公
    司法及商業會計法之犯意，明知其本身及股東張淑芬、任嘉
    卿及任嘉音並未實際繳納股款，先於民國96年10月2 日，以
    利息新臺幣（下同）6 萬元代價向不知情之陳雲嬌借貸1 千
    5 百萬元資金，轉帳至友澤公司籌備處之陽信商業銀行（下
    稱陽信銀行）中壢分行帳號000000000000號帳戶內，充作股
    款收足證明，並製作不實之公司設立登記股東繳納股款明細
    表、存款1 千5 百萬元資產負債表，以表明收足股東股款，
    再於96年10月3 日，委請不知情之張翠芬會計師出具該公司
    設立登記資本額1 千5 百萬元業經收足之資本額查核報告書
    後，於96年10月24日持向經濟部中部辦公室申請公司設立登
    記，使承辦公務員依其申請核准公司之設立登記，足以生損
    害於友澤公司不知情之股東及經濟部中部辦公室對於公司管
    理之正確性。詎任嘉彥竟於登記未核准前之96年10月4 日，
    即將上開友澤公司籌備帳戶內存款1 千5 百萬元轉帳匯出。
    嗣經張明仁告發並由臺灣桃園地方法院檢察署簽分偵辦，始
    悉上情。
二、證據名稱：
  (一)被告任嘉彥於本院審理中之自白。
  (二)告訴人張明仁於檢察事務官詢問時之指訴；證人張翠芬、張
    淑芬、許宗誠、賴金助及陳雲嬌於檢察事務官詢問時之證述
    。
  (三)刑事告訴狀暨所附友澤公司股東名簿、97年3 月8 日股東臨
    時會議事錄、經濟部設立登記資料、經濟部中部辦公室99年
    9 月13日經中三字第09934800070 號函、友澤公司設立登記
    資本額查核報告書、資產負債表、股東繳款明細表、陽信銀
    行000000000000號帳戶存摺、陽信銀行中壢分行99年9 月29
    日陽信中壢字第990014號函暨所附友澤公司開戶資料、96年
    10 月4日8 時45分取款條、8 時47分存款送款單、臺灣中小
    企業銀行00000000000 號帳戶存摺、蘆竹郵局99年1 月28日
    存證信函第59號、被告任嘉彥96年10月2 日出具之借據、陽
    信銀行96年10月2 日15時16分取款條、15時19分存款送款單
    、96年10月4 日8 時55分取款條、存款送款單、證人張翠芬
    於99年12月1 日檢察事務官詢問時庭呈之友澤公司股東名簿
    、股東繳款明細表、授權書、告訴人張明仁提出之100 年9
    月8 日刑事告訴人陳述意見狀暨附告訴人張明仁簽發予被告
    任嘉彥收執之票號AV0000000 、AV0000000 號支票2 紙、桃
    園縣政府衛生局96年9 月28日桃衛藥字第0960042668號函各
    1 份。
  (四)臺灣高等法院被告前案紀錄表1 份。
三、按公司法所稱公司負責人：在無限公司、兩合公司為執行業
    務或代表公司之股東；在有限公司、股份有限公司為董事；
    商業會計法所定商業負責人之範圍，依公司法、商業登記法
    及其他法律有關之規定，公司法第8 條第1 項、商業會計法
    第4 條分別定有明文。查被告任嘉彥於96年10月24日友澤公
    司設立登記時，擔任董事長及實際負責人，依公司法第8 條
    第1 項規定，係屬公司法所稱之公司負責人；依商業會計法
    第4 條之規定亦為商業會計法所稱之商業負責人。次按資產
    負債表係屬商業會計法第28條第1 項第1 款所規定之財務報
    表。查被告任嘉彥將不實之1 千5 百元現金資產填載於資產
    負債表內，係犯商業會計法第71條第5 款利用不正當方法，
    致使財務報表發生不實之結果罪。又查商業會計法第71條第
    5 款利用不正當方法，致使財務報表發生不實之結果罪與刑
    法第215 條從事業務之人登載不實事項於業務上文書罪，皆
    規範處罰同一之登載不實行為，應屬法規競合，依特別法優
    於普通法之原則，應優先適用商業會計法第71條第5 款之罪
    論處（最高法院98年度臺上字第5819號判決意旨參照）。再
    按行為人於90年11月12日公司法修正後，辦理公司登記事項
    ，如有明知為不實之事項，而使公務員登載於職務上所掌之
    公文書，足以生損害於公眾或他人者，因主管機關僅為形式
    審查，故即有刑法第214 條之適用（最高法院96年度第5 次
    刑事庭會議決議參照）。查被告任嘉彥為公司負責人，其明
    知公司應收股款，股東並未實際繳納，而以申請文件表明收
    足，使經濟部中部辦公室之公務員登載於職務上所掌之公文
    書，自足以生損害於友澤公司不知情之股東及經濟部中部辦
    公室對公司登記管理之正確性。是核被告所為，係犯公司法
    第9 條第1 項之公司負責人，公司應收之股款，股東未實際
    繳納股款，而以申請文件表明收足罪、商業會計法第71條第
    5 款之利用不正當方法，致使財務報表發生不實之結果罪及
    刑法第214 條之使公務員登載不實文書罪。被告以一申請公
    司增資變更登記之行為，同時觸犯上開3 罪名，為想像競合
    犯，應依刑法第55條規定從一重之公司法第9 條第1 項之公
    司負責人，公司應收之股款，股東未實際繳納股款，而以申
    請文件表明收足罪處斷。爰審酌被告犯罪之動機、目的、手
    段、所生之危害及犯後終能坦承犯行，態度尚佳等一切情狀
    ，量處如主文所示之刑，並諭知易科罰金之折算標準，以示
    懲儆。
四、應適用之法條：
    刑事訴訟法第273 條之1 第1 項、第299 條第1 項前段、第
    310 條之2 、第454 條第1 項，公司法第9 條第1 項，商業
    會計法第71條第5 款，刑法第11條前段、第214 條、第55條
    、第41條第1 項前段，刑法施行法第1 條之1 第1 項、第2
    項前段。
五、如不服本件判決，得自收受判決送達之日起10日內，向本院
    提出上訴書狀，上訴於第二審法院。
本案經檢察官陳亮佑到庭執行職務。
中    華    民    國    100   年     9    月    30    日
                        刑事庭    法  官  潘怡華
以上正本證明與原本無異。
如不服本判決應於收受判決後10日內向本院提出上訴書狀，並應
敘述具體理由。其未敘述上訴理由者，應於上訴期間屆滿後20日
內向本院補提理由書( 均須按他造當事人之人數附繕本) 「切勿
逕送上級法院」。
                                  書記官  郭怡君
中    華    民    國    100   年     9    月    30    日
附錄本案論罪科刑法條：
公司法第9 條第1 項
公司應收之股款，股東並未實際繳納，而以申請文件表明收足，
或股東雖已繳納而於登記後將股款發還股東，或任由股東收回者
，公司負責人各處5 年以下有期徒刑、拘役或科或併科新臺幣50
萬元以上250 萬元以下罰金。
商業會計法第71條
商業負責人、主辦及經辦會計人員或依法受託代他人處理會計事
務之人員有下列情事之一者，處5 年以下有期徒刑、拘役或科或
併科新臺幣60萬元以下罰金：
一、以明知為不實之事項，而填製會計憑證或記入帳冊。
二、故意使應保存之會計憑證、會計帳簿報表滅失毀損。
三、偽造或變造會計憑證、會計帳簿報表內容或毀損其頁數。
四、故意遺漏會計事項不為記錄，致使財務報表發生不實之結果
    。
五、其他利用不正當方法，致使會計事項或財務報表發生不實之
    結果。
中華民國刑法第214 條（使公務員登載不實罪）
明知為不實之事項，而使公務員登載於職務上所掌之公文書，足
以生損害於公眾或他人者，處3 年以下有期徒刑、拘役或5 百元
以下罰金。